最高法院刑事判決                              八十六年度台上字第三○七八號
    上 訴 人  台灣高等法院台南分院檢察署檢察官
    被    告  蔡海
右上訴人因被告過失致人於死案件，不服台灣高等法院台南分院中華民國八十五年七
月三十一日第二審判決（八十五年度交上訴字第五二九號，起訴案號：台灣台南地方
法院檢察署八十四年度偵續字第五七號），提起上訴，本院判決如左：
    主  文
原判決撤銷，發回台灣高等法院台南分院。
    理  由
本件原判決以檢察官公訴意旨、及移送併辦意旨略稱，被告蔡海未考領有汽車駕駛
執照，竟於民國八十三年八月二十四日十一時三十分許，駕駛車牌ＴＧ－三一六一號
客貨兩用車，由台南縣玉井鄉竹圍村往楠西方向行駛，於行經竹圍橋以北一百公尺處
時，應注意並能注意汽車行駛時，駕駛人應注意車前狀況，並隨時採取必要之安全措
施，竟疏未注意，致與對向由被害人蔡益榮駕駛之車號ＬＡ－○二六九號小客車發生
碰撞。致蔡益榮因頭胸腹多發性損傷合併內出血而死亡；蔡益榮同車附載之告訴人蔡
世川受有頭部外傷、前額顱內出血，告訴人蔡陳玉梅受有左撓骨、右下額骨骨折，告
訴人蔡定遠亦受有傷害。因認被告蔡海同時犯有刑法第二百七十六條第一項之過失
致人於死、及第二百八十四條第一項前段之過失傷害罪嫌等情。惟經審理結果，認為
不能證明被告就本件車禍有何過失之行為，因而維持第一審諭知被告無罪之判決，駁
回檢察官在第二審之上訴。固非無見。
惟查，(一)、汽車司機有隨時警戒前方，預防危險發生之義務。依卷附道路交通事故調
查報告表(二)之事故現場圖所示，被害人蔡益榮之煞車痕跡長達八‧九公尺，如加上其
肇事前反應距離，則蔡益榮似應在兩車碰撞前約十四、五公尺處發現被告來車；而被
告之肇事車輛無任何煞車痕跡，據其所辯，伊於五公尺前才發現蔡益榮小客車，已
不及煞車云云，則蔡益榮既能於十四、五公尺前發現被告，被告何以遲至五公尺前才
發現蔡益榮來車﹖其故安在﹖是否被告漫不注意前方來車，因而怠於防範危險之發生
，致釀禍端﹖此與被告應否負過失責任攸關，原審未詳予審究，尚嫌調查未盡。(二)、
本件告訴人即蔡益榮之配偶張菊珍對於被告應否負過失責任，爭執甚烈，其於偵查中
具狀聲請傳訊目擊證人蔡阿福，證明肇事過程被告應負過失責任（見八十三年度相字
第一一七六號卷第三十八頁），此與待證事實顯然有關，客觀上應有調查之必要。乃
原審未予傳證，僅謂事證已明，核無傳訊之必要云云，亦屬未盡調查能事，自難昭折
服。(三)、被告及證人林陳玉梅均稱，肇事當時，被告之車速為三十公里（見八十四年
度偵續字第五七號卷第十五頁背面、第一審卷第五十一頁背面）。而告訴人張菊珍指
陳，肇事現場之車速限制為二十五公里，並提出拍攝有交通標誌之現場照片為證（見
八十四年度偵續字第五七號卷第二十五頁），倘使無訛，被告即屬違規超速行駛，此
與本件車禍之發生有無因果關係﹖是否為造成車禍原因之一﹖又被告於偵查中供認渠
學開車才二、三個月而已（同上偵查卷第二十二頁背面），究否因而駕駛技術生疏、
反應不及而肇事﹖凡此均與判斷被告應否負過失責任有關，乃原審未深入審究，並於
理由中論列，亦嫌疏誤。綜上所述，檢察官上訴意旨，指摘原判決不當，非無理由，
應認有撤銷發回更審之原因。
據上論結，應依刑事訴訟法第三百九十七條、第四百零一條，判決如主文。
中      華      民      國    八十六    年      五      月    二十三    日
                              最高法院刑事第十庭
                                  審判長法官  吳  雄  銘
                                        法官  池  啟  明
                                        法官  陳  宗  鎮
                                        法官  石  木  欽
                                        法官  吳  火  川
      右正本證明與原本無異
                                              書  記  官
中      華      民      國    八十六    年      五      月    二十九    日
